臺灣高等法院刑事判決　　　　　　　　　　　　　　九十一年度上易字第四一七號
　　上 訴 人即
　　自　訴　人　甲○○○
　　被　　　告　乙○○
右上訴人因妨害名譽案件，不服臺灣士林地方法院九十年度自更字第八號，中華民國
九十年十一月二十一日第一審判決提起上訴，本院判決如左：
    主  文
原判決撤銷，發回台灣士林地方法院。
    理  由
一、本件自訴意旨略以：被告乙○○與自訴人甲○○○係鄰居，但被告嫉妒自訴人經
    營自助餐店事業有成，竟於民國（下同）八十九年十月下旬，意圖散佈於眾，於
    臺北市○○區○○路二段雙連街及民生西路一帶，散佈謠言，聲稱自訴人已得癌
    症，將不久於人世云云，毀損自訴人名譽，因認被告涉犯刑法第三百十條第一項
    之誹謗罪嫌云云。
二、按刑法第三百十條第一項之毀謗罪須告訴乃論，刑法第三百十四條定有明文。次
    按告訴乃論之罪，其告訴應自得為告訴之人知悉犯人之時起，於六個月內為之。
    又告訴或請求乃論之罪已不得為告訴或請求者，不得再行自訴，刑事訴訟法第二
    百三十七條第一項、第三百二十二條均定有明文。
三、原審認定本件自訴人於原審自承：「林金枝在八十九年十月二十五日前五天有跟
    我說不要做那麼累，你得了癌症，她說是由被告口中得知，後來林英美在二十四
    日晚上打電話給我，叫我去看醫生，且要看的仔細一點，我問她為何這樣說，她
    說被告說我得癌症」（見本院九十年十月十一日訊問筆錄）等情，則自訴人於八
    十九年十月二十日顯已知悉被告前揭誹謗犯行，迄至本件自訴案件繫屬時即九十
    年四月二十三日止，已逾六個月之告訴期間，自不得為告訴，因而諭知自訴不受
    理之判決，固非無見。但按刑事訴訟法第二百三十七條第一項規定，告訴乃論之
    罪，應自知悉犯人之時起，於六個月內為之，所稱知悉，係指確知犯人之犯罪行
    為而言，如初意疑其有此犯行，而未得確實證據，及發見確實證據，始行告訴，
    則不得以告訴人前此之遲疑，未經申告，遂謂告訴為逾越法定期間（最高法院二
    十八年上字第九一九號判例參照）。本件自訴人雖自承於八十九年十月二十日即
    自林金枝口中得知被告編造其罹患癌症，惟斯時僅有林金枝一人轉述此事，尚難
    認被告有「散布於眾」之行為。自訴人主張其於九十年十月二十四日復自林英美
    處聽聞被告向其傳述伊罹患癌症之事，始發見「散布於眾」之確實証據，而肯認
    被告犯行，尚屬有據。是其於九十年四月二十三日向台灣士林地方法院提出自訴
    ，尚未逾六個月告訴期間。自訴人提起上訴，執此指摘原判決不當，為有理由，
    應由本院予以撤銷，發回原審法院更為適法之裁判。
據上論斷，應依刑事訴訟法第三百六十九條第一項但書，判決如主文。
中      華      民      國    九十一    年      三      月     十八     日
                                臺灣高等法院刑事第十三庭
                                    審判長法  官  蔡    燉
                                          法  官  李  春  地
                                          法  官  盧  彥  如
右正本證明與原本無異。
不得上訴。
                                          書記官  何  閣  梅
中      華      民      國    九十一    年    三      月     十九     日
